【裁判字號】    95,訴,2189
【裁判日期】    951225
【裁判案由】    毒品危害防制條例
【裁判全文】
臺灣桃園地方法院刑事判決              95年度訴字第2189號
公  訴  人  臺灣桃園地方法院檢察署檢察官
被      告  甲○○
上列被告因毒品危害防制條例案件，經檢察官提起公訴（95年度
毒偵字第3455、4245號），被告於本院準備程序中就起訴事實為
有罪之陳述，經告知簡式審判程序之旨，並聽取當事人之意見後
，經本院合議庭裁定由受命法官獨任行簡式審判程序，判決如下
：
    主  文
甲○○施用第一級毒品，累犯，處有期徒刑柒月。扣案海洛因（
合計淨重拾貳點貳柒公克）沒收銷燬之，包裝袋拾壹只（合計重
貳點陸柒公克）沒收。又施用第一級毒品，累犯，處有期徒刑捌
月。扣案殘留海洛因之包裝袋參只、殘留海洛因之吸管參支均沒
收銷燬之。又施用第二級毒品，累犯，處有期徒刑陸月。又施用
第二級毒品，累犯，處有期徒刑柒月。吸食器壹組沒收。應執行
有期徒刑貳年，扣案海洛因（合計淨重拾貳點貳柒公克）、殘留
海洛因之包裝袋參只、殘留海洛因之吸管參支均沒收銷燬之，包
裝袋拾壹只（合計重貳點陸柒公克）、吸食器壹組均沒收。
    事  實
一、甲○○前於民國89年間因偽造文書案件，經臺灣苗栗地方法
    院於89年1 月31日以89年度易字第57號判決有期徒刑6 月，
    後經撤回上訴，於89年5 月9 日確定，於90年1 月2 日易科
    罰金執行完畢。又於87年間，因施用毒品案件，經本院裁定
    送觀察、勒戒後，認無繼續施用毒品之傾向，經本院以88年
    度易緝字第124 號判處免刑確定，再於88年12月5 日因施用
    毒品案件，經本院以89年度毒聲字第3756號裁定送觀察、勒
    戒後，認有繼續施用毒品之傾向，經本院以90年毒聲字1563
    號裁定送強制戒治，後經本院以90年度毒聲字第3571號裁定
    停止強制戒治，並於停止強制戒治期間交付保護管束，於91
    年4 月6 日戒治期滿執行完畢，並經檢察官提起公訴，經本
    院於90年7 月20日以90年度易字第1244號判決判處有期徒刑
    4 月，於同年9 月30日確定，於91年11月30日執行完畢（此
    部份犯行與前開偽造文書案件符合定應執行刑之要件，且均
    已執行完畢）。再於94年間因施用毒品案件，經本院以95年
    度壢簡字第345 號判決判處有期徒刑5 月，經撤回上訴，於
    同年6 月6 日確定。詎其不知警惕，於強制戒治執行完畢後
    5 年以內，再基於施用第1 級毒品海洛因之犯意，先於95年
    6 月23日22時許，在其位於桃園縣中壢市○○街46巷5 弄29
    號住處；復另行起意於同年8 月7 日，在其位於桃園新屋鄉
    石牌村5 鄰石牌嶺18號，均以將海洛因摻入香菸後吸食香菸
    之方式施用第1 級毒品海洛因2 次。另基於施用第2 級毒品
    甲基安非他命之犯意，先於95年6 月23日晚間，在其位於桃
    園縣中壢市○○街46巷5 弄29號住處；再另行起意於同年8
    月7 日14、15時許，在其位於桃園新屋鄉石牌村5 鄰石牌嶺
    18號，以玻璃球裝盛甲基安非他命後燒烤吸食之方式施用第
    2 級毒品甲基安非他命。嗣於95年6 月24日22時40分許，在
    桃園縣中壢市○○路與龍安路口為警查獲，並扣得其所有供
    施用之第1 級毒品海洛因（合計淨重12.27 公克），其所有
    供其預備施用海洛因所用之前開海洛因外包裝袋11只（合計
    重2.67公克），復於同年8 月7 日19時40分許，在桃園縣新
    屋鄉石牌村5 鄰石牌嶺18號為警查獲，並扣得其所有供其裝
    盛海洛因以施用而殘留海洛因之包裝袋3 只、其所有用以分
    裝海洛因至香菸內以施用而殘留海洛因之吸管3 支、其所有
    預備供其施用甲基安非他命之吸食器1 組。
二、案經桃園縣政府警察局中壢分局、楊梅分局報告臺灣桃園地
    方法院檢察署檢察官偵查起訴。
    理  由
一、本件被告所犯係死刑、無期徒刑、最輕本刑為3 年以上有期
    徒刑以外之罪，其於準備程序中就被訴事實為有罪之陳述，
    經法官告知簡式審判程序之旨，並聽取公訴人、被告之意見
    後，依刑事訴訟法第273 條之1 第1 項規定，經本院合議庭
    裁定，由受命法官獨任進行簡式審判程序審理，核先敘明。
二、被告甲○○於本院審理時對前揭犯罪事實坦承不諱，又被告
    於95年6 月24日為警查獲後採集之尿液，經送臺灣檢驗科技
    股份有限公司檢驗結果，均呈嗎啡及安非他命、甲基安非他
    命類陽性反應，於同年8 月7 日為警查獲後採集之尿液，經
    送臺灣檢驗科技股份有限公司檢驗結果，均呈嗎啡、可待因
    等鴉片類及安非他命、甲基安非他命類陽性反應等情，亦有
    桃園縣政府警察局中壢分局被採尿人姓名編號對照表、桃園
    縣政府警察局楊梅分局被採尿人姓名編號對照表各1 份、臺
    灣檢驗科技股份有限公司濫用藥物尿液檢驗報告2 份在卷可
    佐，足佐被告前開自白與事實相符，堪信為真。再被告甲○
    ○於87年間，因施用毒品案件，經本院裁定送觀察、勒戒後
    ，認無繼續施用毒品之傾向，經本院以88年度易緝字第124
    號判處免刑確定，再於88年間因施用毒品案件，經本院以89
    年度毒聲字第3756號裁定送觀察、勒戒後，認有繼續施用毒
    品之傾向，經本院以90年毒聲字1563號裁定送強制戒治，後
    經本院以90年度毒聲字第3571號裁定停止強制戒治，並於停
    止強制戒治期間交付保護管束，於91年4 月6 日戒治期滿執
    行完畢，並經檢察官提起公訴，經本院判處有期徒刑4 月確
    定，再於94年間因施用毒品案件，經本院判處有期徒刑5 月
    ，有臺灣高等法院被告前案紀錄表在卷可憑，其於強制戒治
    執行完畢釋放後5 年內再犯毒品危害防制條例第10條第1 項
    施用第1 級毒品罪、第2 項施用第2 級毒品罪，核與同條例
    第23條第2 項所定相符，自應依法訴追。本件事證明確，被
    告犯行洵堪認定，自應依法論科。
三、論罪科刑：
（一）按行為後法律有變更者，適用行為時之法律。但行後之法
      律有利於行為人者，適用最有利於行為人之法律，刑法第
      2 條第1 項定有明文，此條規定乃與刑法第1 條罪刑法定
      主義契合，而貫徹法律禁止溯及既往原則，係規範行為後
      法律變更所生新舊法律比較適用之準據法，是刑法第2條
      本身雖經修正，但刑法第2 條既屬適用法律之準據法，本
      身尚無比較新舊法之問題，應一律適用裁判時之現行刑法
      第2 條規定以決定適用之刑罰法律，先予辨明。又以本次
      刑法修正之比較新舊法，應就罪刑有關之共犯、未遂犯、
      想像競合犯、牽連犯、連續犯、結合犯，以及累犯加重、
      自首減輕暨其他法定加減原因（如身分加減）與加減例等
      一切情形，綜其全部罪刑之結果而為比較，且從刑附屬於
      主刑，除法律有特別規定者外，依主刑所適用之法律（參
      照最高法院95年5 月23日95年度第8 次刑庭會議決議）。
      經查，被告95年6 月23日施用毒品行為時刑法第51條第5
      款規定：「宣告多數有期徒刑者，於各刑中之最長期以上
      ，各刑合併之刑期以下，定其刑期。但不得逾20年」，修
      正後刑法第51條第5 款規定：「宣告多數有期徒刑者，於
      各刑中之最長期以上，各刑合併之刑期以下，定其刑期。
      但不得逾30年」，比較結果，修正後刑法並非較有利於行
      為人，揆諸前揭最高法院決議及修正後刑法第2 條第1 項
      前段、後段規定之「從舊、從輕」原則，自應全部適用被
      告行為時之法律，即修正前刑法之相關規定予以論處。
（二）核被告甲○○所為，係犯毒品危害防制條例第10條第1 項
      之施用第1 級毒品罪、第2 項之施用第2 級毒品罪。被告
      因施用而持有第1 級毒品海洛因、第2 級毒品甲基安非他
      命之低度行為，為施用行為所吸收，係不罰之前行為，不
      另論罪。被告於94年6 月30日修正刑法施行前後各2 次之
      施用第1 、2 級毒品行為，應分論併罰（參臺灣高等法院
      暨所屬法院95年法律座談會第13號提案）。又行為後刑法
      條文經修正，若僅為條文修正、實務見解明文化之修正，
      非法律變更，無有利、不利情形，應適用裁判時法（參照
      最高法院95年11月7 日95年度第21次刑庭會議決議），查
      被告95年6 月23日施用毒品之行為後，刑法第47條關於累
      之規定，業於94年1 月7 日修正，並於95年7 月1 日施行
      ，修正前刑法第47條原規定「受有期徒刑之執行完畢，或
      受無期徒刑或有期徒刑一部之執行而赦免後，5 年以內再
      犯有期徒刑以上之罪者，為累犯，加重本刑至二分之一」
      ，修正後為第47條第1 項，並修正為「受徒刑之執行完畢
      ，或一部之執行而赦免後，5 年以內故意再犯有期徒刑以
      上之罪者，為累犯，加重本刑至二分之一」，故依修正後
      之規定，僅限於「故意」再犯有期徒刑之罪，始有累犯之
      適用，被告前於89年間因偽造文書案件，經臺灣苗栗地方
      法院於89年1 月31日以89年度易字第57號判決有期徒刑6
      月，後經撤回上訴，於89年5 月9 日確定，於90年1 月2
      日易科罰金執行完畢。再於88年12月月5 日因施用毒品案
      件，經本院於90年7 月20日以90年度易字第1244號判決判
      處有期徒刑4 月，於同年9 月30日確定，於91年11月30日
      執行完畢一情，有臺灣高等法院前案紀錄表、前開判決各
      1 份在卷可參，以上2 罪符合定應執行之刑之要件，然前
      開2 罪至遲於91年11月30日執行完畢，其於有期徒刑執行
      完畢5 年內之95年6 月23日再故意犯施用毒品之有期徒刑
      以上之罪，為累犯，不論依修正前之刑法第47條，或修正
      後之刑法第47條第1 項之規定，均構成累犯，無有利、不
      利之情形，揆諸前開說明，應適用新法。故被告於有期徒
      刑執行完畢後5 年內再於95年6 月24日、同8 月7 日犯本
      案，均應依修正後刑法第47條加重其刑。審酌被告前因施
      用毒品案件，業經觀察、勒戒及強制戒治及科刑，仍未能
      戒除施用毒品惡習，再犯本案，顯見其意志不堅，委無足
      取，併衡其犯罪動機、目的、施用毒品之期間、所犯施用
      毒品犯行究為自戕行為，及被告犯罪後於本院審理時坦承
      犯行，態度尚佳等一切情狀，分別量處如主文所示之刑，
      併就其於95年6 月24日之2 次施用毒品犯行，依修正前刑
      法第51條之規定定應執行之刑。
（三）95年6 月24日查扣之白粉（合計淨重12.27 公克），經送
      驗結果確含毒品危害防制條例第2 條第2 項第1 款所定第
      1 級毒品海洛因成分，有法務部調查局95年7 月20日調科
      壹字第080011472 號鑑定通知書1 份可參，其屬第1 級毒
      品；同年8 月7 日查扣之包裝袋3 只、吸管3 支，經送驗
      結果，均有海洛因成分份亦有憲兵司令部刑事鑑識中心95
      年11月27日安鑑字第02018 號鑑定通知書1 份可佐，且依
      前開鑑定結果所示，該等分裝袋、吸管顯無法與其內海洛
      因析離，故均依毒品危害防制條例第18條第1 項前段之規
      定沒收銷燬之。至裝盛95年6 月24日為警查扣之海洛因之
      外包裝袋11個（合計重2.67公克），因與其內海洛因分別
      秤重（有前開鑑定通知書可參），與其內第1 級毒品海洛
      因無難以析離而無法個別宣告沒收之情事（參最高法院92
      年度臺上字第6911號刑事判決意旨），具有防止或日後用
      以防止第1 級毒品海洛因裸露、逸出及潮濕並便於被告施
      用海洛因之用，及95年8 月7 日查扣之吸食器1 組，係供
      被告日後以施用甲基安非他命所用，均為被告所有之物，
      業據被告供明在卷，爰依刑法第38條第1 項第2 款規定，
      併予宣告沒收。
據上論斷，應依刑事訴訟法第273 條之1 第1 項、第299 條第1
項前段，毒品危害防制條例第10條第1 項第2 項、第18條第1 項
前段，刑法第2 條第1 項、第11條前段，修正後第47條、第38條
第1 項第2 款，判決如主文。
本案經檢察官施宣旭到庭執行職務。
中    華    民    國    95    年    12    月    25    日
                              刑事第九庭法  官  何燕蓉
以上正本證明與原本無異。
如不服本判決，應於判決送達後10日內向本院提出上訴狀（應附
繕本）。
                                        書記官  許弘樺
中    華    民    國    95    年    12    月    25    日
附錄本案論罪科刑法條：
毒品危害防制條例第10條
施用第一級毒品者，處 6 月以上 5 年以下有期徒刑。
施用第二級毒品者，處 3 年以下有期徒刑


司法院資訊處製作；財團法人民間司法改革基金會備份。
